臺灣高等法院民事裁定　九十一年度家抗字第三九○號
　　抗　告　人　　甲○○
　　法定代理人　　楊金土
　　送達代收人　　彭忠義
右抗告人因選任蕭萬榮之財產管理人事件，對於中華民國九十一年九月三十日台灣新
竹地方法院九十年度管更字第五號所為裁定提起抗告，本院裁定如左：
      主      文
抗告駁回。
抗告程序費用由抗告人負擔。
      理      由
一、抗告人原聲請意旨略以：緣所有權人蕭萬榮因下落不明，失蹤多年，音信全無，
    又其所有坐落新竹市○○段（下稱北門段）一四九四、一四九五地號兩筆土地，
    因無人繳納其地價稅，所以長期由抗告人代繳稅金，茲為保障抗告人之權益，爰
    聲請原法院迅選定失蹤人蕭萬榮之財產管理人等語。經原法院以難認蕭萬榮真正
    住所或居所為何，抗告人復無法證明蕭萬榮離去之最後住所或居所在何地，難謂
    其已失蹤，則抗告人聲請法院為其選任財產管理人，於法亦有未合，而駁回其聲
    請。
二、抗告意旨略以：本案所有權人蕭萬榮最後之住所或居所據新竹市北門町土地臺帳
    三冊之內第二號記載，蕭萬榮住址為崙仔街，而該臺帳摘要行政區劃昭和十年八
    月一日處分，即表示蕭萬榮民國二十四年以前即住崙仔街，以後即查無戶籍資料
    ，有原法院函查內政部警政署各地警察單位回復公文函資證明截至目前為止全臺
    無近似蕭萬榮年籍之「蕭萬榮」。且蕭萬榮既未結婚，當然無後代，即無人知其
　　生死。惟日據時代既有土地臺帳內記載之「崙仔街」應屬蕭萬榮最後之住所。雖
　　該址新竹市北區戶政無法查到，並不能代表全臺即無此址等語。
三、按失蹤人失蹤後，未受死亡宣告前，其財產之管理未置財產管理人，又不能依非
    訟事件法第四十九條第一項定財產管理人時，法院依利害關係人之聲請，得就其
    財產之管理，以裁定命為必要之處分，或為選任財產管理人，民法第十條、非訟
    事件法第四十九條第二項定有明文。次按所謂失蹤，係指失蹤人離去其最後住所
    或居所，經過一定年限，而生死不明之謂（參照最高法院八十五年度台抗字第三
    三四號判決）。且若失蹤人未受死亡之宣告，即無從認其繼承為已開始（參照最
    高法院二十八年台上字第一五七二號判例）。經查，依抗告人於原審提出之新竹
    市北門町土地臺帳三冊之內第二號固記載蕭萬榮之住所為崙仔街，惟此乃地政機
　　關之資料記戴尚無從認定蕭萬榮最後之住所或居所為何。抗告人既未能證明蕭萬
　　榮離去之最後住所或居所為何地，是難謂蕭萬榮已失蹤。從而，抗告人仍執陳詞
　　，請求法院為蕭萬榮選任財產管理人，於法未合，應予駁回。
四、據上論結，本件抗告為無理由，依民事訴訟法第四百九十二條第一項、第九十五
    條、第七十八條，裁定如主文。
中　　　華　　　民　　　國　　九十一　　年　　 十一　　 月　　二十七 　 日
　　　　　　　     　　       臺灣高等法院民事第九庭
　　　　　　　　　　　　　        審判長法　官　吳  謙  仁
　　　　　　　　　　　　　　　　　　　　法　官　魏　大　喨
　　　　　　　　　　　　　　　　　　　　法　官　游　婷　麟
右正本係照原本作成。
不得抗告。
中　　　華　　　民　　　國　　九十一　　年　　　十一　　月　　二十七　　日
　　　　　　　　　　　　　　　　　　　　書記官　林　初　枝
